【裁判字號】    99,交簡上,248
【裁判日期】    991116
【裁判案由】    過失傷害
【裁判全文】
臺灣桃園地方法院刑事判決           99年度交簡上字第248號
上  訴  人
即  被  告  林淑華
上列上訴人即被告因過失傷害案件，不服本院刑事庭於中華民國
99年8 月27日所為之98年度壢交簡字第2964號第一審刑事簡易判
決（聲請簡易判決處刑案號：98年度偵字第17212 號），提起上
訴，本院管轄之第二審合議庭判決如下：
    主  文
原判決撤銷。
林淑華因過失傷害人，處拘役拾日，如易科罰金，以新臺幣壹
仟元折算壹日。緩刑貳年。
    事  實
一、緣林淑華任職於新竹貨運股份有限公司（下稱新竹貨運公司
    ），於民國98年6 月4 日上午，駕駛車牌號碼6226—KS號自
    用小客車上班，沿桃園縣中壢市○○路往大園方向直行，於
    同日上午7 時57分許，駛至桃園縣中壢市○○路二段276 號
    新竹貨運公司正門前，欲右轉進入新竹貨運公司，本應注意
    車前狀況，並隨時採取必要之安全措施，而依當時情形，雖
    天候雨、路面狀態濕潤，然有日間光線、路面係鋪裝柏油、
    無缺陷、視距良好，尚無不能注意之情事，林淑華疏未注意
    ，於未劃分向線或分向限制線之新竹貨運公司正門口，適游
    春自該公司領貨區領貨畢，騎乘車牌號碼F7E —300 號重型
    機車，欲經由前開大門外出新竹貨運公司，亦疏未注意在未
    劃分向線或分向限制線之道路，應靠右行駛，依當時情形亦
    無不能注意之情事，竟而未靠右即行斜切往正門口方向行駛
    ，行至正門口場內端左側處（即依林淑華行駛方向觀為正門
    口右側處），林淑華駕駛車輛左前車頭與游春騎乘機車左側
    發生碰撞，游春人車倒地，並受有左脛骨腓骨粉碎性骨折之
    傷害。嗣林淑華於車禍肇事後，犯罪未被發覺前，即向到場
    處理車禍事故的員警劉光勳表示其為駕駛人，自首而接受裁
    判。
二、案經游春訴由桃園縣政府警察局中壢分局報告臺灣桃園地方
    法院檢察署檢察官偵查後聲請簡易判決處刑。
    理  由
一、證據能力：按被告以外之人於審判外之言詞或書面陳述，除
    法律有規定者外，不得作為證據。惟被告以外之人於審判外
    之陳述，經當事人於審判程序同意作為證據，法院審酌該言
    詞陳述或書面陳述作成時之情況，認為適當者，亦得為證據
    。當事人、代理人或辯護人於法院調查證據時，知有第159
    條第1 項不得為證據之情形，而未於言詞辯論終結前聲明異
    議者，視為有前項之同意，刑事訴訟法第159 條第1 項、第
    159 條之5 第1 項、第2 項分別定有明文。查卷附據以認定
    被告犯罪事實有無之屬傳聞證據之證據能力，當事人於本院
    審判中同意作為證據，本院審酌各該證據查無有何違反法定
    程序取得之情形，亦無顯有不可信與不得作為證據等情，故
    認為適當，是均為有證據能力，合先敘明。
二、認定犯罪事實之證據及理由：
  (一)本件犯罪事實，業據被告林淑華坦承不諱，核與證人即告訴
    人游春於警詢至原審調查時之指訴均屬相符，並有卷附之行
    政院衛生署桃園醫院診斷證明書1 紙、道路交通事故現場圖
    1 份、道路交通事故調查報告表(一)(二)各1 份、監視器翻拍畫
    面照片8 張資料在卷可稽。按汽車行駛時，駕駛人應注意車
    前狀況及兩車併行之間隔，並隨時採取必要之安全措施，道
    路交通安全規則第94條第3 項定有明文。本件被告行經「新
    竹貨運公司」正門前，欲右轉進入公司停車場時，竟未注意
    上開規定，依當時情況雖天候雨、路面狀態濕潤、然有日間
    光線、路面係鋪裝柏油、無缺陷、視距良好，尚無不能注意
    之情事，竟疏未注意致肇事故，造成告訴人游春左脛骨腓骨
    粉碎性骨折之傷害，是顯有過失，且其過失行為與告訴人傷
    害結果間，具有相當因果關係。是以前開補強證據已足資擔
    保被告於本院審理中所為之任意性自白具有相當程度之真實
    性，而得確信被告前述自白之犯罪事實確屬真實，從而，依
    刑事訴訟法第156 條第1 項及同條第2 項規定，自得依被告
    前述自白及該補強證據，認定被告確實於前開時地過失傷害
    犯行。再查被告於車禍肇事後，犯罪未被發覺前，即向到場
    處理車禍事故的員警表示其為駕駛人，自首而接受裁判之事
    實，業據證人劉光勳於本院審理時證述詳確（本院卷第26頁
    ），亦堪認定。
  (二)復查游春自新竹貨運公司領貨區領貨畢，騎乘車牌號碼F7E
    —300 號重型機車，欲經由正門離去時，並未靠右即行斜切
    往正門口方向行駛，於正門口場內端左側處與林淑華駕駛之
    車輛發生碰撞之事實，亦據被告於原審調查時供稱：我認為
    車禍發生雙方都有責任，我承認我有過失，但我覺得告訴人
    也有過失，因為告訴人沒有靠右行駛，所以也算是逆向行駛
    出大門，我們公司早上只有開放這個大門當作出入口，我認
    為我已經靠右行駛了，但告訴人沒有靠右行駛，所以才會相
    撞（原審卷第17頁）；我承認我有過失，但我認為告訴人也
    有過失，我想對方錯比較大，因為我們的視線都是一樣的，
    可是她沒有靠右行駛，所以他錯比較多等語甚詳（原審卷第
    28頁），復有前揭監視器翻拍畫面照片8 張資料在卷可稽，
    洵堪認定，次事發地點箭頭指向方向雖係外出，尚無進入新
    竹貨運公司指向方向之箭頭，有卷內照片可證（原審卷第33
    頁至第34頁），然係可供人車外出及進入雙向通車、通行之
    事實，業據被告稱：我們公司早上只有開放這個大門當作出
    入口（原審卷第17頁）；證人游春亦稱：那個大門雖然只有
    出去的箭頭，但因為另外一個門關著，所以我也是從我出去
    被撞到的大門進去的（原審卷第16頁背面），「（當時如何
    進入？）當時我是從同一路口進去的」（原審卷第28頁背面
    ），且查事發地點為新竹貨運公司出入正門口道路，正門係
    全天候開啟，後門則僅於下午16時至凌晨5 時時段開啟，正
    、後門作用不同，正門係全天對外開啟並供一般進出之用，
    後門僅於前揭開啟時段供大型貨櫃車或聯結車等作業車輛進
    出且其餘時間均為關閉，該公司因僅以正門作為一般進出之
    用，為使已進入之人得循正門駛出，故於正門路口地上設有
    指示箭頭，作為引導之用，亦有新竹貨運股份有限公司99
    年8 月17日（99）新貨總法字第36號函在卷可稽（原審卷第
    32頁），準此，事發地點既可供人車進出雙向通行，非單行
    道，為游春知之甚明，並查事發地點無分向設施亦未繪製車
    道線之事實，亦有道路交通事故調查報告表在卷可稽（偵查
    卷第11頁），按汽車除行駛於單行道或指定行駛於左側車道
    外，在未劃分向線或分向限制線之道路，應靠右行駛。但遇
    有特殊情況必須行駛左側道路時，除應減速慢行外，並注意
    前方來車及行人，道路交通安全規則第95條第1 項定有明文
    ，查於事發之際亦無不能注意之情事，已如前述，乃游春殊
    未注意，未靠右行駛，即行斜切往正門口方向行駛，行至正
    門口左側處與林淑華駕駛車輛發生碰撞，亦與有過失。另告
    訴人雖與有過失，然告訴人及被告過失併合而為告訴人傷害
    結果之原因，雙方同有責任，被告尚不能以他人之過失解免
    己責。
  (三)訊據被告雖主張事發地點係於新竹貨運公司場區○○○道路
    ，尚無路權規定之適用等語，然按，道路交通管理處罰條例
    規範之道路係指公路、街道、巷衖、廣場、騎樓、走廊或其
    他供公眾通行之地方，該條例第3 條第1 款定有明文，準此
    ，該條例規範之道路係指可供不特定人或多數人通行者，即
    係以「通行」之目的、供「公用」為已足，至道路性質為公
    、私有者，尚非所問，私人土地既成道路固為道路，私人將
    所有營業處所諸如貨運站、百貨商場、遊樂區、停車場等場
    所道路提供往來民眾便利使用，仍不失為供不特定或多數之
    場所使用者公用通行之性質，俾利往來公眾通行及行車之安
    全，自有循道路交通法規分配公眾通行秩序之必要。次按案
    發處所雖係管制地區，除施工車輛及備用車輛外，外車不得
    任意出入，場區外設有禁止外車進入之告示牌，有卷附相片
    足憑，然依該相片所示，場區○道路○○道路，供車輛往來
    行駛之用，自有上述交通法規之適用，上述交通法規亦無管
    制區域內可排除適用之規定。故行駛於場區內之車輛仍應遵
    守前開交通法規，非謂在場區內行駛即可違規任意行駛，故
    廉太麒誤闖場區固有過失，然抗告人駕車既有上述過失情形
    致人受傷，依法自應予以處罰（臺灣高等法院85年交抗字第
    153 號判決意旨及該案事實可供參照）。查事發地點為新竹
    貨運公司出入正門口道路，全天候開啟並供一般進出之用，
    該公司僅以正門作為一般進出之用，為使已進入之人得循正
    門駛出，故於正門路口地上設有指示箭頭，作為引導之用，
    亦有前揭新竹貨運公司函文在卷可稽（原審卷第32頁），顯
    見該處道路係供來往來往新竹貨運公司之不特定人或多數人
    通行使用，自具公用之性質甚明，當為道路交通法規規範所
    及之「道路」。從而，查臺灣省桃園縣區車輛行車事故鑑定
    委員會以「經查肇事地…未具有供公眾通行之功能，不予受
    理鑑定，本會歉難受理」云云，有該會98年12月30日桃縣行
    自第0985204490號函在卷可稽（原審卷第21頁），誤未受理
    原審送鑑案件，對於道路交通法規適用範圍實過分限縮，已
    與前揭道路交通管理處罰條例第3 條第1 款之文義明顯有悖
    ，另被告前揭辯解亦有違誤，均非可採。
  (四)綜上所述，本件事證明確，被告未注意車前狀況，並未隨時
    採取必要之安全措施之過失傷害犯行及自首暨游春亦與有過
    失之事實，均堪認定，應依法論科。
三、查被告前往新竹貨運公司上班途中駕車肇事，車輛駕駛尚非
    其主要或附隨業務。核被告所為，係犯刑法第284 條第1 項
    前段之過失傷害罪。被告於車禍發生後，其過失傷害犯行尚
    未為有追訴權限機關之公務員發覺前，即向到場處理車禍事
    故之警員表示其為肇事車輛駕駛人，自首而接受裁判之事實
    ，已如前述，爰依刑法第62條前段之規定，就其所犯過失傷
    害罪，減輕其刑。原審認本件事證明確，量處有期徒刑2 月
    ，並諭知如易科罰金以1,000 元折算1 日之易科罰金之折算
    標準，固非無見，然疏未審酌告訴人游春與有過失之情且過
    失程度不小，故對於本件肇事被告犯行可責程度實屬較輕，
    是此原審事實認定尚非全然允洽。被告上訴意旨雖未指摘及
    此，而係主張本件無路權規定之適用等內容指摘原判決為不
    當，核無理由，已如前述，然原審判決既有前開不當之處，
    自屬無可維持，即應將原審判決撤銷改判。爰審酌被告行經
    路口疏未注意，而依當時狀況並無不能注意之情事，造成告
    訴人受有傷害，然告訴人與有過失且程度不小，及被告犯後
    坦承犯行等一切情狀，量處如主文所示之刑，並諭知易科罰
    金之折算標準。末查被告未曾因故意犯罪受有期徒刑以上刑
    之宣告，復自警詢至本院審理時均對其犯行坦承不諱，尚無
    虛偽掩飾，犯後態度良好，顯見尚非頑劣矯飾之徒，雖終未
    與告訴人達成和解，然於本院行準備程序時稱願給付12萬元
    賠償告訴人損失（本院卷第16頁背面），核其提出金額兼衡
    告訴人所受損害及雙方過失程度尚屬允當，認其非無和解之
    誠意，既對其犯行已示負責，為有悔意，經此教訓，應可知
    所警惕而無再犯之虞。是本院認對其所宣告之刑，以暫不執
    行為適當，爰宣告緩刑2 年，以啟自新。
據上論斷，應依刑事訴訟法第455 條之1 第1 項、第3 項、第
369 條第1 項前段、第364 條、第299 條第1 項前段，刑法第
284 條第1 項前段、第62條前段、第41條第1 項前段、第74條第
1 項第1 款，刑法施行法第1 條之1 第1 項、第2 項前段，判決
如主文。
本案經檢察官馮美珊到庭執行職務。
中    華    民    國    99    年    11    月    16    日
                  交通法庭  審判長法  官  蔡榮澤
                                  法  官  林蕙芳
                                  法  官  吳宗航
以上正本證明與原本無異。
不得上訴。
                                  書記官  鄭乃甄
中    華    民    國    99    年    11    月    17    日

司法院資訊處製作；財團法人民間司法改革基金會備份。
